臺灣桃園地方法院刑事判決　　　　　　　98年度訴字第1020號
公　訴　人　臺灣桃園地方法院檢察署檢察官
被　　　告　林振文
選任辯護人　許惠君律師
　　　　　　范民珠律師
　　　　　　韓邦財律師
被　　　告　游萬偉
指定辯護人　本院公設辯護人　彭詩雯
被　　　告　余政儒
選任辯護人　陳俊翰律師
被　　　告　林裕欽
選任辯護人　林契名律師
被　　　告　陳仲瑋
選任辯護人　李永裕律師
上列被告等因重傷等案件，經檢察官提起公訴（98年度偵字第67
44號、第12960 號、第15895 號、第16605 號、第18174 號、第
18406 號、第20830 號、98年度少連偵字第51號、第80號、第10
2 號、第103 號），本院就起訴書犯罪事實欄編號九部分，判決
如下：
    主  文
林振文成年人與少年共同傷害少年之身體，處有期徒刑壹年貳月
。扣案吸管拾肆支均沒收。
游萬偉成年人與少年共同傷害少年之身體，累犯，處有期徒刑捌
月。扣案吸管拾肆支均沒收。
余政儒、陳仲瑋、林裕欽共同傷害人之身體，余政儒、陳仲瑋各
處有期徒刑陸月，林裕欽處有期徒刑伍月，如易科罰金，均以新
臺幣壹仟元折算壹日。扣案吸管拾肆支均沒收。
    事  實
一、游萬偉前因妨害自由案件，經臺灣新竹地方法院以94年度訴
    字第85號判決判處有期徒刑3 月確定；又因違反組織犯罪防
    制條例案件，經國防部北部地方軍事法院以94年度信審字第
    209 號判決判處有期徒刑8 月，刑後強制工作3 年確定；上
    開2 罪有期徒刑部分並經同法院以95年度聲字第6 號裁定應
    執行有期徒刑10月確定；又因違反毒品危害防制條例案件，
    經臺灣臺南地方法院以95年度簡字第1193號判決判處有期徒
    刑5 月確定，並與前開應執行有期徒刑10月之刑期接續執行
    ，於民國96年3 月24日縮刑期滿執行完畢。
二、因楊鼎仁（綽號「阿仁仔」、「大胖仁」，99年7 月3 日歿
    ，經本院判決不受理確定）之小弟郭鎮宇（綽號「小白」，
    無證據證明有共同傷害之犯意聯絡或行為分擔）與黃仁杰之
    友人有糾紛，楊鼎仁因代郭鎮宇出頭而與黃仁杰生口角，遂
    與黃仁杰約定在臺北縣土城市（已於99年12月25日改制為新
    北市土城區○○○路之中華中學前打架拼輸贏。楊鼎仁遂於
    97年11月21日晚上，透過陳振興（綽號「小少」，74年生，
    行為時係成年人，本院通緝中）以電話聯絡林振文（綽號「
    小貓」，行為時係成年人），而與林振文分頭邀集林裕欽（
    綽號「漢堡」，行為時係已滿18歲之未成年人）、游萬偉（
    綽號「阿南仔」，行為時係成年人）、余政儒（綽號「小魚
    」，行為時係已滿18歲之未成年人）、陳仲瑋（行為時係已
    滿18歲之未成年人）、陳仲庭（75年生，行為時係成年人，
    本院通緝中）、金郁祥（綽號「貝貝」，77年6 月生，行為
    時係成年人，本院通緝中）、廖少恒（63年生，行為時係成
    年人，於臺灣板橋地方法院審理中）、少年游○嘉（80年3
    月生，真實姓名年籍詳卷，業經本院少年法庭裁定交付保護
    管束並勞動服務確定）、陳○中（82年生，真實姓名年籍詳
    卷，業經本院少年法庭裁定感化教育確定）、簡○銳（81年
    生，真實姓名年籍詳卷，業經本院少年法庭裁定交付保護管
    束並勞動服務確定），及數十名真實姓名年籍不詳之成年男
    子，先由林振文在桃園虎頭山召集數十人馬會合，惟因遇警
    巡邏，乃轉往附近之桃園殯儀館集合，而楊鼎仁亦邀集數十
    人於桃園龜山集合，再與林振文之人馬會合後，分乘自用小
    客車、機車十數輛，共同前往土城現場。黃仁杰亦糾眾數十
    人，在該處等候。途中，林振文因慮及參與之人數眾多，為
    辨識敵我，避免自己人打到自己人，乃指示余政儒購買吸管
    ，發送予己方之人，約定只要未咬吸管者，一律視為對手並
    列為攻擊對象。林振文、林裕欽、游萬偉、余政儒、陳仲瑋
    、楊鼎仁、陳振興、陳仲庭、金郁祥、廖少恒、少年游○嘉
    、陳○中、簡○銳及數十名真實年籍不詳之成年男子等人，
    於97年11月22日凌晨3 時24分許抵達臺北縣土城市○○路○
    段171 號前，見黃仁杰等數十人已在場等候，乃共同基於傷
    害之犯意聯絡，由林振文持球棒，游萬偉持鋁棒，余政儒持
    木棒，陳仲瑋持木棍、安全帽，金郁祥持球棒，楊鼎仁持鋁
    棒，廖少恒持鋁棒，陳仲庭持鋁棒，少年游○嘉持安全帽，
    少年簡○銳持木棒，少年陳○中持鋁棒，其餘同夥或空手或
    分持鋁棒、木棒、鐵條、安全帽等器械，而由林振文帶頭向
    前衝過去；黃仁杰所帶同前來之數十餘眾，則分持信號彈、
    棍棒等器械，朝林振文等人衝來，其中有乘一輛白色賓士車
    之男子持類似霰彈槍之不明槍枝，朝林振文、楊鼎仁、陳仲
    庭、游萬偉等人衝撞過來；楊鼎仁乃上前與其對峙，林振文
    則自後欲搶下該槍未成，乃回頭跑；陳仲庭則持鋁棒攻擊對
    方車輛；陳仲瑋亦攻擊對方人馬；林裕欽則咬著吸管，在旁
    伺機行動；廖少恒及其同車2 名同夥成年男子一同下車毆打
    黃仁杰之國中學弟簡志宏（係18歲以上之人）、少年程○倫
    （83年10月生，真實姓名年籍詳卷），游萬偉與少年陳○中
    亦毆打少年程○倫，致程○倫受有左手第二、三掌骨壓傷合
    併骨折及血腫、枕部頭皮撕裂傷、四肢多處挫傷等傷害，簡
    志宏受有左手肘左手挫傷、撕裂傷1 公分共2 處、頭部創傷
    、左側尺骨骨折等傷害。而陳韋有（係18歲以上之人）則遭
    楊鼎仁所帶來之真實年籍不詳之數名成年人圍毆倒地。游萬
    偉見狀，因恐警察來，乃隨即向眾人喊散，撤離現場。惟少
    年游○嘉見陳韋有倒臥地上，竟在林振文、林裕欽、游萬偉
    、余政儒、陳仲瑋等人未及反應，或不及阻擋，或已離去現
    場，而主觀上未有預見之情形下，突然以所騎機車車輪接續
    輾壓陳韋有之頭部來回3 次，致陳韋有因而受有頭部外傷合
    併顱內出血及顱骨骨折等傷害。警方旋即獲報到場，並於同
    日凌晨3 時54分許，將陳韋有送抵亞東紀念醫院急救，經醫
    院緊急施以顱骨切除手術摘除腦血腫及顱內壓監視器置放術
    ，並於術後加護病房治療，於97年12月15日始出院，再於98
    年2 月3 日入院施以顱骨成型手術，於98年2 月11日出院，
    並後續門診追蹤複查，其於100 年2 月17日門診追蹤複診時
    ，意識清楚，言語正常，四肢活動亦正常，無重大不治或難
    治之後遺症，未生重傷害之結果。警方蒐證後，於98年3 月
    17日上午7 時40分許，至林振文停放於桃園縣桃園市○○○○
    街住處附近產業道路上之車牌號碼5517－KA號自用小客車內
    ，扣得其所有預備供犯罪所用，而於案發當時發送剩餘之吸
    管14支。
三、案經被害人陳韋有、程○倫、簡志宏分別訴由桃園縣政府警
    察局移送臺灣桃園地方法院檢察署檢察官偵查起訴。
    理  由
壹、程序部分
一、按現役軍人犯陸海空軍刑法或其特別法之罪，依本法（軍事
    審判法）之規定追訴審判之，非現役軍人不受軍事審判，軍
    事審判法第1 條第1 項前段、第2 項前段分別定有明文。查
    被告余政儒自97年4 月22日入伍為國防部陸軍一等兵，服役
    迄至98年4 月22日，於本案犯罪及發覺時固為現役軍人，此
    有個人兵籍資料查詢結果在卷可稽（見本院卷三第128 頁）
    ，惟因被告余政儒所犯刑法第277 條第1 項之傷害罪，並非
    陸海空軍刑法或其特別法之罪，依軍事審判法第1 條第1 項
    前段規定之反面解釋，本院就被告余政儒所涉本案自有審判
    權，合先敘明。
二、另查被害人程○倫、簡志宏分別於97年12月4 日、同年月13
    日警詢中提出告訴（見偵B5卷第32、41頁警詢筆錄），而已
    成年之被害人陳韋有雖因受傷住院治療，惟已委由其母蔡英
    淑於97年12月4 日警詢中表示代為提起告訴（見偵B5卷第26
    頁），亦有證人陳韋有於偵查中檢察官訊問及本院審理時，
    陳明確有委任之事實乙節在卷（見本院依職權調取之臺灣板
    橋地方法院檢察署98年度偵字第3709號偵查卷影卷《下稱板
    檢卷》第126 頁之偵訊筆錄，本院卷十一第202 頁反面至第
    20 3頁審判筆錄及第217 頁98年3 月1 日委託告訴狀1 紙）
    ，應認其等3 人均已合法告訴。
三、又本件認定事實所引用之卷內所有卷證資料（包含人證與文
    書證據、物證等證據）之證據能力，檢察官及被告、辯護人
    於本院準備程序、審理時均不爭執（見本院卷第一第234 頁
    、卷二第166 頁、卷三第24頁、卷四第179 頁、卷八第194
    頁反面、卷十第96頁），且無證據證明係公務員違背法定程
    序所取得；又卷內之各項文書證據，亦無刑事訴訟法第159
    條之4 第1 款、第2 款顯有不可信而不得作為證據之情形，
    故本院均認有證據能力。
貳、實體部分
一、上開犯罪事實，業據被告林振文（見偵A1卷第27至29頁、偵
    A4卷第49至50頁、第187 頁、第215 頁、偵A5卷第76、98、
    139 頁、偵C3卷第196 頁、偵C4卷第37頁、本院卷二第164
    頁反面、卷十第204 至209 頁、第218 頁、卷十一第214 頁
    ）、被告林裕欽（見偵A1卷第102 頁、偵A4卷第4 頁、第17
    6 頁、偵A5卷第98頁、第185 頁、本院卷三第280 頁反面、
    卷十第218 頁反面、卷十一第214 頁）、被告游萬偉（見偵
    A1卷第131 頁、偵A3卷第145 頁、偵A4卷第215 頁、偵A5卷
    第99頁、第181 頁、偵C3卷第196 頁、偵E2卷第150 頁、本
    院卷三第23頁、卷八第32頁、卷十第45至51頁、第218 頁、
    卷十一第214 頁）、被告余政儒（見偵A3卷第128 頁、第17
    5 至178 頁、偵A6卷第68頁、本院卷三第178 頁、卷十第21
    8 頁、卷十一第214 頁）、被告陳仲瑋（見偵C1卷第116 頁
    、偵C3卷第182 頁、偵C4卷第258 頁、本院卷二第175 頁反
    面、卷十一第161 至163 頁、第214 頁）分別於警詢、偵訊
    、本院訊問、準備程序、審理時坦認不諱，並互以證人身分
    分別於偵訊及本院審理時具結證述屬實，且有下列補強證據
    可茲佐證：
  (一)本案群毆情節，並有證人即共犯楊鼎仁（見偵A5卷第180 至
    181 頁、偵C1卷第133 頁、偵C3卷第192 頁、偵C4卷第203
    頁、第272 頁、本院卷一第121 頁）、陳振興（見偵A5卷第
    132 頁、偵C4卷第29、31、32、194 頁、本院卷一第111 頁
    反面）、陳仲庭（見偵A5卷第137 至138 頁、偵C3卷第126
    頁、偵C4卷第19 3、272 、273 頁本院卷一第113 頁、臺灣
    板橋地方法院98年度訴字第3817號卷《下稱板院卷》第167
    至169 頁、院卷八第191 頁）、金郁祥（見偵A4卷第215 頁
    、偵A5卷第76頁、偵B3卷第11至12頁、偵B5卷第186 至187
    頁、本院卷三第178 頁反面、卷十第51至54頁、卷十第211
    頁反面）、廖少恒（見偵A5卷第118 頁、偵C4卷第18至20、
    23頁、臺灣板橋地方法院98年度訴字第3817號卷第167 至16
    9 頁、板院卷第43至44頁）、少年游○嘉（見偵A3卷第54頁
    、第151 頁、偵A5卷第167 至168 頁、偵C3卷第136 頁、偵
    C4卷第216 頁、第263 頁、本院卷八第25頁反面至第31頁）
    、陳○中（見偵A3卷第21至22、185 至186 頁、偵A4卷第19
    3 頁、本院卷十第55至58頁、第202 至203 頁）、簡○銳（
    見偵A3卷第78頁反面至第79頁、第156 至157 頁、偵A4卷第
    158 頁、本院卷八第32頁反面至第37頁）之證述可稽，復有
    證人即帶人尋釁之黃仁杰之證述（見偵B5卷第47至48頁、板
    院卷第165 至167 頁）、證人即現場檳榔攤人員胡冬平之證
    述（見偵B5卷第66頁）、證人即附近超商店員吳佳能之證述
    （見偵B5卷第67頁）可按。
  (二)而告訴人陳韋有、程○倫、簡志宏於上揭時、地遭綽號「小
    貓」帶頭之人馬群毆，而分別受有如事實欄所載之傷勢，亦
    經證人程○倫（見偵B5卷第29至30、31至33頁、第200 至20
    1 頁、板院卷第104 至108 頁、本院卷八第187 至190 頁）
    、證人簡志宏（見偵B5卷第37至43頁、板檢卷第98頁、板院
    卷第98至103 頁、本院卷八第191 至194 頁）、證人陳韋有
    （見本院卷第184 至186 頁，證述傷勢情形）分別指證歷歷
    ，並有其等3 人傷勢之亞東紀念醫院診斷證明書3 紙（見偵
    B5卷第27、34、44頁）、亞東紀念醫院之病歷資料影本（見
    本院卷九第1 至401 頁）在卷可按。
  (三)又案發現場有多人聚集，且口咬吸管，手持兇械之情形，復
    有案發現場附近路口（城林路與亞洲路口、中華路與城林路
    口）監視錄影畫面翻拍照片104 張，及現場照片13張可佐（
    見偵B5卷第80至92頁、本院卷八第116 至147 頁）。
  (四)再被告林振文於案發當天，如何以電話聯絡眾人，告知前往
    鬥毆，並指示余政儒購買發送吸管以辨敵我，甚至事後猶向
    友人自承涉案之情等電話聯絡情節，亦有其所使用門號0000
    000000號行動電話通訊監察譯文附卷可按（見偵B5卷第100
    至105 頁）。
  (五)此外，復有警方於上揭時地，在被告林振文車內扣得案發時
    剩餘之吸管14支可證，有桃園縣政府警察局搜索扣押筆錄及
    扣押物品目錄表、自願受搜索同意書、搜索現場照片14張等
    存卷（見偵A1卷第8 至16、37至44頁），及吸管14支扣案可
    稽。
  (六)雖被告林振文、林裕欽、游萬偉、余政儒、陳仲瑋等人，一
    度翻稱僅係空手，或未加入鬥毆云云，惟被告林振文持球棒
    、被告游萬偉持鋁棒、被告余政儒持木棒，均加入鬥毆，而
    被告陳仲瑋持木棍、安全帽有擊中對方之人馬，被告林裕欽
    亦咬吸管而非單純旁觀之情，已為被告林振文（見偵A5卷第
    76 頁 ）、游萬偉（見偵A5卷第76頁、本院卷三第23頁、本
    院卷十第50頁）、余政儒（見偵A6卷第68頁、本院卷三第17
    8 頁）、陳仲瑋（見偵C4卷第258 頁、本院卷二第175 頁反
    面、卷十一第161 至163 頁）、林裕欽（見偵A4卷第176 頁
    、偵A5卷第98頁）坦認綦詳，並與上揭一(一)所載證人證述相
    符，自可採信，所辯即無足採。
  (七)除被告游萬偉自承下手毆打程○倫外，雖無證據證明被告林
    振文、林裕欽、余政儒、陳仲瑋等即係下手攻擊陳韋有、簡
    志宏之人，亦無證據證明被告游萬偉有下手攻擊陳韋有、簡
    志宏，但衡諸被告林振文、林裕欽、游萬偉、余政儒、陳仲
    瑋既均基於群體鬥毆之認識而到場，並知悉到場之人為眾，
    是以縱未下手攻擊陳韋有、程○倫、簡志宏，然既有群毆之
    知，則對於陳韋有、程○倫、簡志宏遭毆乙情，自有共同傷
    害之犯意聯絡，仍應負共同傷害之刑責。
  (八)且查被告林振文、游萬偉等人均屬江湖廝混之人，有被告林
    振文、游萬偉於警詢、偵訊中所供，如何參與本案以外，其
    他毀損或妨害自由或傷害等犯行之情節可稽，復有彼等聯絡
    尋釁之電話通訊監察譯文及簡訊內容附卷可按（見偵A1卷第
    40至48頁、偵B5卷第11至24頁），則對於其類如群毆滋事常
    有少年參與其中，本已心知肚明，且渠等亦均知悉對方與其
    一較高下所糾之眾亦屬同類，就對方其中參與鬥毆之人容有
    少年在內，自難諉稱不知，應同負傷害少年程○倫之責。
  (九)稽上各節，足認被告林振文、林裕欽、游萬偉、余政儒、陳
    仲瑋前揭具任意性之自白核與事實相符，而屬可信。本件事
    證明確，被告林振文、林裕欽、游萬偉、余政儒、陳仲瑋犯
    行，洵堪認定，均應依法論科。
二、論罪科刑
  (一)按兒童及少年福利法第70條第1 項前段「成年人故意對兒童
    、少年犯罪者，加重其刑至二分之一」之規定，係屬刑法分
    則加重之性質，非僅單純之刑度加重，即其構成要件亦與常
    態犯罪之罪型不同，為一獨立之犯罪構成要件（最高法院72
    年台上字第6785號判例、92年第1 次刑事庭會議決議意旨參
    照）。查被害人程○倫被傷害時係12歲以上未滿18歲之少年
    ，有年籍資料在卷可參，而被告林振文、游萬偉於案發時均
    為成年人，有其等之年籍資料附卷可按，是核被告林振文、
    游萬偉所為，均係犯兒童及少年福利法第70條第1 項前段、
    刑法第277 條第1 之成年人對少年故意犯傷害罪一罪（就告
    訴人程○倫部分）、刑法第277 條第1 項之傷害罪二罪（就
    告訴人陳韋有、簡志宏部分）；被告余政儒、林裕欽、陳仲
    瑋於案發時均尚未滿20歲，非為成年人，有該人等年籍資料
    在卷可參，是被告余政儒、林裕欽、陳仲瑋所為，均係犯刑
    法第277 條第1 項之傷害罪三罪（就告訴人陳韋有、程○倫
    、簡志宏部分）；被告林振文、林裕欽、游萬偉、余政儒、
    陳仲瑋5 人與楊鼎仁、陳振興、陳仲庭、金郁祥、廖少恒、
    少年游○嘉、陳○中、簡○銳及前揭真實姓名年籍不詳之數
    十名同夥間，就本案傷害犯行，有犯意聯絡，行為分擔，均
    為共同正犯。被告林振文、游萬偉為成年人，與少年游○嘉
    、陳○中、簡○銳共同對告訴人即少年程○倫為本件傷害犯
    行，均應依兒童及少年福利法第70條第1 項前段規定加重其
    刑。至於被告余政儒、林裕欽、陳仲瑋3 人於本案行為時尚
    非成年人，自無上開兒童及少年福利法第70條第1 項規定之
    適用。
  (二)公訴意旨雖認被告林振文、林裕欽、游萬偉、余政儒、陳仲
    瑋等人事先召集多人，分工毆打告訴人陳韋有致記憶喪失，
    顯然有重傷的故意，因認被告林振文、林裕欽、游萬偉、余
    政儒、陳仲瑋此部分均係涉犯刑法第278 條第1 項之重傷既
    遂罪云云（見本院卷一第229 頁反面、卷二第164 頁、第17
    5 頁、卷三第22頁反面、第177 頁反面、第279 頁反面、卷
    十第218 頁反面），惟告訴人陳韋有之傷勢，經本院向亞東
    紀念醫院函詢結果，據覆：病患陳韋有經治療後，意識清楚
    ，四肢肌力正常，無重大不治或難治之傷害等語，有該醫院
    99年11月15日亞醫歷字第0996410652號函在卷可稽（見本院
    卷八第98頁），且經亞東紀念醫院神經外科許育弘醫師，於
    100 年2 月17日再度診療確認結果，亦認：病患陳韋有於10
    0 年2 月17日至本院神經外科許育弘醫師門診追蹤複查，當
    時意識清楚，言語正常，四肢活動亦正常，無重大不治或難
    治之後遺症等情無誤，有該醫院100 年4 月6 日再以亞醫外
    字第1002820344號函在卷可按（見本院卷十一第237 頁），
    復有陳韋有之病歷資料影本附卷可資佐證（見本院卷九第1
    至338 頁），查無重大不治或難治之重傷情形；而按使人受
    重傷未遂與普通傷害之區別，應以加害時有無致人重傷之故
    意為斷。至於被害人受傷之部位以及加害人所用之兇器，有
    時雖可藉為認定有無重傷故意之心證，究不能據為絕對之標
    準（最高法院55年台上字第1703號判例要旨參照）；重傷、
    傷害罪之區別，在行為人下手加害時之犯意，亦即加害時是
    否有使人受重傷？或僅傷害人之身體健康之故意以為斷（最
    高法院69年度台上字第2270號判決參照）。因此，必須行為
    人主觀上有使被害人之一目或二目之視能、一耳或二耳之聽
    能、語能、味能或嗅能、一肢以上之機能、生殖之機能達於
    毀敗，或使被害人之身體或健康，達於重大不治或難治之傷
    害程度之故意，客觀上亦有對被害人之上開目、耳、語、味
    、嗅、肢體等部位，進行足以使其毀損之傷害行為，或對於
    被害人進行足以使其身體、健康遭受不治或難治之傷害行為
    ，始克該當於重傷罪。然行為人是否具有重傷害他人之故意
    ，本係其內心想法，若非行為人之自白，外人無從窺知，通
    常僅能由行為之行為動機、原因，行諸於外之客觀行為及行
    為當時相關情狀，綜合而為認定，即應就行為人有無重傷害
    之動機、被害人受傷之部位、被害人所受傷害之程度、行為
    人所持兇器之種類、行為人所持兇器殺害之方法、行為人之
    犯後舉動等情況証據為之認定，非謂一經持刀砍人，即必有
    重傷害之故意。訊據被告林振文、林裕欽、游萬偉、余政儒
    、陳仲瑋等人固坦承於上開時間，因楊鼎仁小弟遭人欺負之
    細故，而共同前往案發現場尋釁，並分持鋁棒、木棒、鐵條
    、安全帽鬥毆，及告訴人陳韋有因遭圍毆而受傷等情不諱，
    惟均堅詞否認有重傷害告訴人陳韋有之犯意，辯稱：僅有普
    通傷害之犯意等語（見本院卷十第218 頁、第219 頁反面、
    卷十一第214 頁）。經查，告訴人陳韋有於上開時、地，遭
    眾圍毆，而受有前揭傷勢，固經本院認定如前，而被告林振
    文、林裕欽、游萬偉、余政儒、陳仲瑋基於鬥毆之意到場乙
    節，亦經渠等自承在卷，但被告林振文、林裕欽、游萬偉、
    余政儒、陳仲瑋等人，究竟意欲為何，以及其實施之行為應
    如何評價，仍應斟酌客觀之事實，綜合判斷之。查被告林振
    文、林裕欽、游萬偉、余政儒、陳仲瑋，雖到場鬥毆，惟無
    證據證明其等5 人有親自下手傷害陳韋有，雖少年游○嘉有
    騎乘機車碾壓陳韋有頭部之舉，此據證人楊鼎仁、陳仲庭一
    致證述明確（見偵A5卷第108 至18 1頁、偵C3卷第196 頁、
    偵C4卷第193 頁、第203 頁、第272 頁、第273 頁、本院卷
    一第113 頁、第121 頁），惟被告林振文、林裕欽、游萬偉
    、余政儒、陳仲瑋於碾壓當時是否在場，主觀上是否已有預
    見，均乏積極證據證明，自不應遽認其等有共同碾壓陳韋有
    之犯意聯絡；況若被告林振文、林裕欽、游萬偉、余政儒、
    陳仲瑋有使陳韋有受重傷之犯意，大可在陳韋有倒地後，持
    械攻擊四肢或身體任何一處，使生毀敗之重傷結果，惟依陳
    韋有之病歷資料及亞東紀念醫院診斷證明書所載，竟除頭部
    傷勢外，無任何其他嚴重傷勢；而被告林振文、林裕欽、游
    萬偉、余政儒、陳仲瑋所辯，於離去現場後，始聽聞知悉現
    場有人騎乘機車碾壓倒地之人乙情，亦彼此互核一致；再觀
    諸被告林振文、林裕欽、游萬偉、余政儒、陳仲瑋撤離後，
    除游○嘉外，未有其他人騎乘機車碾壓陳韋有；凡此客觀事
    證，本院對於被告林振文、林裕欽、游萬偉、余政儒、陳仲
    瑋是否有重傷陳韋有之犯意，尚有懷疑，實難以確認被告林
    振文、林裕欽、游萬偉、余政儒、陳仲瑋有重傷之犯意；此
    外，復查無其他積極之證據足以證明被告林振文、林裕欽、
    游萬偉、余政儒、陳仲瑋當時主觀上或客觀上有毀敗告訴人
    陳韋有之任何身體部位之犯意及行為，自難認被告林振文、
    林裕欽、游萬偉、余政儒、陳仲瑋有何重傷害之犯行，被告
    林振文、林裕欽、游萬偉、余政儒、陳仲瑋所辯，尚非無稽
    。游○嘉繼續騎乘機車碾壓陳韋有頭部之舉，應已超出被告
    林振文、林裕欽、游萬偉、余政儒、陳仲瑋等人參與本件普
    通傷害行為之範圍，尚難令被告林振文、林裕欽、游萬偉、
    余政儒、陳仲瑋等人同負此責。是綜合上開案發當時之所有
    狀況，難以證明被告林振文、林裕欽、游萬偉、余政儒、陳
    仲瑋有何重傷害之主觀犯意及客觀行為，本於罪疑唯輕原則
    ，應認被告林振文、林裕欽、游萬偉、余政儒、陳仲瑋就此
    部分僅係犯刑法第277 條第1 項之普通傷害罪，是公訴意旨
    尚有未洽，爰於基本事實同一之範圍內，變更起訴法條。
  (三)又案發毆打攻擊陳韋有、程○倫、簡志宏3 人歷程短暫，且
    下手之數人或有同時攻擊被害人程○倫、簡志宏、陳韋有，
    雖非自然意義之一行為，然其等上開行為時空極為密切緊接
    ，仍應評價為法律上之一行為，則與該等下手之人為共同正
    犯之被告林振文、游萬偉應屬以一行為同時觸犯成年人故意
    對少年犯傷害罪（就程○倫部分）、傷害二罪名（就陳韋有
    、簡志宏部分）；被告林裕欽、余政儒、陳仲瑋均應屬以一
    行為同時觸犯三傷害罪名，均為想像競合犯，被告林振文、
    游萬偉均應從一重之成年人故意對少年犯傷害罪處斷，而被
    告林裕欽、余政儒、陳仲瑋則均從一傷害罪論處。
  (四)被告游萬偉有事實欄一所載之有期徒刑科刑、執行紀錄，此
    有臺灣高等法院被告前案紀錄表在卷可稽，其受有期徒刑執
    行完畢後，5 年以內故意再犯有期徒刑以上之本罪，為累犯
    ，應依刑法第47條第1 項規定，遞加重其刑。
  (五)按少年事件處理法第83條之1 第1 項規定：「少年受刑之執
    行完畢或赦免三年後，視為未曾受各該宣告」，其立法意旨
    係為鼓勵少年自新向上，使其不受社會歧視致阻其更生之路
    所為前科抹消之規定，故少年受刑之執行完畢或赦免翌日起
    算，3 年內未再受刑之宣告者，該前科紀錄即不復存在，視
    為未曾受該刑之宣告，自不能以累犯論擬，至於少年在此3
    年內曾否再犯罪，並非所問，此觀諸上開法條文義規定甚明
    。查，被告林振文係69年4 月2 日生，有其卷內年籍資料可
    按，被告林振文前因殺人案件，經本院於88年12月16日以87
    年度少重訴字第6 號判決判處有期徒刑10年確定，於92年2
    月27日縮短刑期假釋出監，於96年11月23日假釋縮刑期滿執
    行完畢，有臺灣高等法院被告前案紀錄表可稽。其犯上開前
    案犯罪時，係14歲以上未滿18歲之少年，被告林振文所犯上
    開罪於96年11月23日執行完畢，迄99年11月22日即屆滿3 年
    ，應視為未曾受各該刑之宣告。則被告林振文於97年11月22
    日所犯傷害罪，因本院判決時（100 年5 月5 日），距其所
    受上開前案少年犯罪刑之執行完畢後已滿3 年，應視為未曾
    受各該刑之宣告，則其所犯本案傷害罪，自不構成累犯，允
    宜敘明。
  (六)爰審酌被告林振文僅因細故，即糾聚眾數十人持械滋事尋仇
    ，被告林裕欽、游萬偉、余政儒、陳仲瑋等人於深夜共往尋
    釁，其中被告林振文、游萬偉、余政儒、陳仲瑋均持械參與
    群毆，造成告訴人陳韋有、程○倫、簡志宏等3 人所受傷害
    非輕，危害治安程度甚鉅，雖犯後坦承犯行，已有悔意，惟
    迄未與告訴人陳韋有、程○倫、簡志宏達成和解，亦未賠償
    告訴人等任何所受損害，暨被告等人之生活狀況、智識程度
    等一切情狀，分別量處如主文所示之刑，並就被告余政儒、
    林裕欽、陳仲瑋部分，均諭知如易科罰金之折算標準。
  (七)被告林振文於98年3 月17日遭警在其所使用之車牌號碼5517
    －KA號自用小客車內查扣之吸管14支，為其所有預備供本案
    犯罪所用之物，業據被告林振文於本院審理時供承：扣到的
    14支吸管就是當天到土城發送剩餘的吸管，是我所有等語無
    訛（見本院卷十第112 頁反面），既係被告林振文所有預備
    供本案犯罪所用之物，爰依刑法第38條第1 項第2 款規定均
    沒收。且按共同正犯因相互間利用他人之行為，以遂行其犯
    意之實現，本於責任共同之原則，有關沒收部分，對於共犯
    間供犯罪所用之物，自均應為沒收之諭知（最高法院91年度
    台上字第5583號判決參照），故該扣案14支吸管，均應對於
    共犯游萬偉、余政儒、林裕欽、陳仲瑋諭知沒收，爰均在被
    告游萬偉、余政儒、林裕欽、陳仲瑋所犯本件傷害罪項下宣
    告沒收。至其餘扣案物，並非供本案犯罪所用，亦與本案無
    關乙節，已據被告林振文於警詢及本院審理時陳明無訛（見
    偵A1卷第17頁反面至第18頁，本院卷十第112 頁反面），爰
    不為沒收之諭知。
三、末按關於刑法第283 條聚眾鬥毆罪之構成要件，觀諸其規定
    係「聚眾鬥毆致人於死或重傷者，在場助勢而非出於正當防
    衛之人，處3 年以下有期徒刑」，是其構成要件除須有聚眾
    鬥毆之行為，且必須在場助勢而非出於正當防衛之人之外，
    尚須已發生致人於死或重傷之結果，始方成立，此觀諸其法
    文自明，如僅發生普通傷害之結果，即與本罪之構成要件不
    相適合，而不能以該罪相繩。經查，陳韋有、程○倫、簡志
    宏於前揭時、地遭圍毆所致傷害，並未達於重傷結果乙情，
    業經詳述如前，而卷內查無任何證據足以證明案發現場尚有
    何人發生死亡或重傷之結果，客觀上並無刑法第283 條聚眾
    鬥毆罪之結果構成要件「致人於死」或「致人重傷」之情存
    在，自無該罪構成要件之該當，一併敘明。
據上論斷，應依刑事訴訟法第299 條第1 項前段、第300 條，兒
童及少年福利法第70條第1 項前段，刑法第28條、第277 條第1
項、第55條、第47條第1 項、第41條第1 項前段、第38條第1 項
第2 款，刑法施行法第1 條之1 第1 項、第2 項前段，判決如主
文。
本案經檢察官黃榮德到庭執行職務。
中　　華　　民　　國　 100　　年　　5 　　月　　5 　　日
                  刑事第九庭  審判長法　官　吳為平
                                    法  官  陳正昇
                                    法  官  蘇琬能
以上正本證明與原本無異。
如不服本判決應於收受判決後10日內向本院提出上訴書狀，並應
敘述具體理由。其未敘述上訴理由者，應於上訴期間屆滿後20日
內向本院補提理由書( 均須按他造當事人之人數附繕本) 「切勿
逕送上級法院」。
      　　　　　　　　　　　　　　　書記官　黃惠鈴
中　　華　　民　　國　 100　　年　　5 　　月　　6 　　日
附錄本案論罪科刑法條：
中華民國刑法第277條第1項（普通傷害罪）
傷害人之身體或健康者，處 3 年以下有期徒刑、拘役或 1 千元
以下罰金。
備註：本案偵查卷宗編號對照表
┌────────────────────────┐
│98年度偵字第6744號卷一至卷七：偵A1卷至偵A7卷    │
│98年度少連偵字第51號卷一至卷六：偵B1卷至偵B6卷  │
│98年度偵字第12960 號卷一至卷四：偵C1卷至偵C4卷  │
│98年度少連偵字第80號卷：偵D卷                   │
│98年度少連偵字第102號卷一至卷五：偵E1卷至偵E5卷 │
│98年度少連偵字第103號卷：偵F卷                  │
│98年度偵字第15895號卷：偵G卷                    │
│98年度偵字第16605號卷：偵H卷                    │
│98年度偵字第18174號卷：偵I卷                    │
│98年度偵字第18406號卷：偵J卷                    │
│98年度偵字第20830號卷：偵K卷                    │
│98年度他字第1194號卷：偵L卷                     │
│98年度他字第3667號卷：偵M卷                     │
└────────────────────────┘
